最　高　行　政　法　院　裁　定
　　　　　　　　　　　　　94年度裁字第01745號
上　訴　人　甲○○
送達代收人　丙○○
被 上訴 人　苗栗縣政府
代　表　人　乙○○
上列當事人間因建築執照事件，上訴人對於中華民國93年1月29
日臺中高等行政法院92年度訴字第358號判決，提起上訴，本院
裁定如下：
　　主  文
上訴駁回。
上訴審訴訟費用由上訴人負擔。
　　理  由
一、按對於高等行政法院判決上訴，非以其違背法令為理由，不
    得為之，行政訴訟法第242條定有明文。是對於高等行政法
    院判決上訴，若未具體說明原判決違背何項法令、如何不適
    用法規或適用不當之情事，即非主張原判決違背法令以為上
    訴理由，其上訴不應准許。
二、上訴人於民國（下同）九十年間申請於苗栗縣大湖鄉○○段
    八一、八二地號特定農業區農牧用地興建農舍，案經受被上
    訴人委託之大湖鄉公所審查後，以被上訴人所屬建設局名義
    ，於九十年八月二十七日核發九○栗建管湖外字第○○一號
    建造執照。嗣因發現系爭農舍基地位於後龍溪河川治理線內
    ，依規定河川治理線內私有土地應限制使用。被上訴人於九
    十一年八月十九日以府建管字第九一○○○七一○○四號函
    予大湖鄉公所略以：上開農舍因位於河川治理線範圍內致誤
    發建照，請依法辦理撤銷。大湖鄉公所乃以九十一年八月二
    十六日大鄉建字第○九一○○○一八八四號函檢附同文號處
    分書撤銷九○栗建管湖外字第○○一號建造執照。上訴人不
    服，提起訴願，遭決定駁回，遂提起行政訴訟，亦遭原審判
    決駁回。
三、本件上訴意旨略謂：(一)依水利法第八十二條規定，堤防預定
    線內之土地，並非絕對不得使用，僅是得限制其使用，若是
    堤防預定線外之土地則不受限制。上訴人所有建築物係建築
    在堤防線外或線上，並未在堤防線內，被上訴人撤銷建築執
    照並無理由。(二)台灣省河川管理規則業於九十一年八月七日
    廢止，原處分以已廢止之法規撤銷上訴人建築執照，顯無理
    由。(三)上訴人基於苗栗縣大湖鄉公所核發之建築執照而構築
    建物，且構築在經濟部水利署建造堤防線外，堤防線固為河
    川區域之具體表徵，上訴人於堤防外構建築物，在在都為信
    賴政府機關表露行為而為之，豈可被上訴人事後以以無信賴
    利益或信賴利益小於所欲維護之公益？總之撤銷建築執照係
    違法行政處分。(四)本件被上訴人撤銷建照時，其八十九年八
    月一日公告調整河川區域乙案，尚未完成土地登記作業，要
    重新檢討河川區○○○道治理基本計畫用地範圍。故相關河
    川區○○○道治理基本計畫尚未確定，豈有上訴人所有八一
    、八二地號土地為河川治理地，以及其上所構築建物應予拆
    除之理。綜上，原處分顯然違法，原判決未予糾正而予附合
    ，顯然違背法令等語。求為撤銷原處分及訴願決定之判決。
四、本院查：上訴意旨僅係重複其於原審之起訴理由，凡此業據
    原判決以：(一)系爭土地業經臺灣省政府於八十五年八月十九
    日以府建水字第一六二○○一號公告列入後龍溪上游段治理
    基本計畫與水道治理計畫用地範圍內已如前述，並經刊登於
    臺灣省政府公報八十五年秋字第五十四期，亦有該公報影本
    附原處分卷足憑，自已發生公法上之效力，並非未經確定之
    計畫，上訴人謂「計畫尚未確定」乙節係屬誤會。至所謂「
    公告調整河川區域，尚未完成土地登記作業乙節」，依原審
    卷附被上訴人提出之系爭土地之土地登記簿謄本及被上訴人
    九十二年二月二十五日府地用字第○九二○○四四八六六號
    公告（即公告非都市土地調整河川區使用分區圖及使用編定
    暨編定清冊）所載，核係依區域計畫法第十三條規定而調整
    有關非都市土地使用分區及編定事實。查系爭土地位於都市
    計畫範圍外，業經被上訴人訴訟代理人陳至瑋（即大湖鄉公
    所系爭建築執照核發及撤銷之承辦人）於言詞辯論期日陳明
    在卷。該地雖未經依區域計畫法相關規定調整為河川區，依
    上開水利法之規定仍應限制其使用，乃係當然之理；且區域
    計畫法第十五條第一項授權訂定之非都市土地使用管制規則
    第六條第二項亦規定：其他法律有禁止或限制使用之規定者
    ，應依其規定。是系爭土地之使用分區於行為時雖尚未調整
    為河川區，並不影響其土地不得建屋之限制。(二)依水利法第
    八十二條之規定，水道治理計畫線或堤防預定線內之土地，
    經公告後均得限制其使用，且系爭土地位於公告之後龍溪水
    道治理計畫用地範圍內均如前述，自應受禁建之限制。上訴
    人徒以系爭土地位於堤防線外而主張不受禁建之限制，自係
    誤解法令，不足採取。(三)按撤銷訴訟其判決之基準時，原則
    上固以原處分發布時之法律及事實狀態為基準時點，然原處
    分機關以原處分違法為由自行撤銷該處分，上訴人對該「撤
    銷原處分」之處分訴請撤銷時，法院審酌上訴人之訴有無理
    由時，依實體從舊原則，仍應以最原始之原處分發布時之法
    律及事實狀態為基準時點，以審查訟爭行為之適法性。系爭
    九○栗建管湖外字第○○一號建造執照係九十年八月二十七
    日核發，被上訴人撤銷該建造執照是否合於法令規定，即上
    訴人之訴實體上有無理由，應以核發建造執照時之法律狀態
    為準，從而，被上訴人適用核發建造執照當時有效之水利法
    及台灣省河川管理規則第十五條第一項第三款規定，撤銷原
    核發之建造執照，於法並無違誤，上訴人認已廢止之法規即
    不得適用乙節，非可採取。(四)至上訴人主張其信賴利益應予
    保護乙節，按對於授予利益之違法行政處分，受益人縱有信
    賴利益存在，惟其所欲維護之公益顯然大於該信賴利益者，
    仍得撤銷該行政處分，此觀行政程序法第一百十七條第二款
    規定自明。臺灣省河川管理規則第十五條第一項規定之立法
    目的，係為保護河川堤防之安全所設之禁止規定，其防護河
    川之公益自較上訴人興建農舍之利益為大，被上訴人撤銷其
    原核發之違法建造執照，揆諸上開規定並無違誤。至上訴人
    得否依行政程序法第一百二十條規定請求損失補償，係屬另
    一事，併予說明等語，詳細論駁在卷，而原判決前開判斷究
    竟有何違背法令、不適用法規或適用不當之具體情事，並未
    見上訴意旨加以指明，依首開規定及說明，其上訴為不合法
    ，應予駁回。
五、依行政訴訟法第249條第1項前段、第104條、民事訴訟法第
    95條、第78條，裁定如主文。
中    華    民    國    94    年    8    月    31     日
                  第四庭審判長法  官　趙　永　康
                              法  官　鄭　淑　貞
                              法  官　黃　淑　玲
                              法  官　侯　東　昇
                              法  官　林  文  舟
以  上  正  本  證  明  與  原  本  無  異
中    華    民    國    94    年    9    月    2      日
　　　　　　　　　　　　　　　書記官　彭　秀　玲
